【裁判字號】    95,交簡上,117
【裁判日期】    950822
【裁判案由】    公共危險
【裁判全文】
臺灣高雄地方法院刑事判決           95年度交簡上字第117號
 上  訴  人
 即  被  告  甲○○
上列上訴人即被告因公共危險案件，不服本院高雄簡易庭於民國
95 年4月14日所為95年度交簡字第953 號刑事簡易判決（聲請簡
易判決處刑案號：臺灣高雄地方法院檢察署95年度偵字第7482號
），提起上訴，本院管轄之第二審合議庭判決如下：
    主  文
上訴駁回。
甲○○緩刑貳年，緩刑期內付保護管束。
    事  實
一、甲○○於民國95年1 月4 日晚間9 時50分許，在高雄縣鳳山
    市○○路路旁某路邊攤，飲用1 杯高梁酒後，明知其控制力
    及注意力均降低，已達不能安全駕駛動力交通工具之程度，
    卻仍於飲酒後騎乘車號OEE －058 號重型機車，沿高雄縣鳳
    山市○○路由西往東方向行駛，於同日晚間10時25分許，行
    經鳳南路59號前，因酒後控制力不佳，致無法安全操控機車
    而不慎摔倒在地，嗣經警前往處理，並委託國軍高雄總醫院
    對其實施抽血生化檢測，其血液中酒精濃度含量達246.79MG
    /DL （經換算相當於呼氣中所含酒精濃度達每公升1.23毫克
    ），而查知上情。
二、案經高雄縣政府警察局鳳山分局報告臺灣高雄地方法院檢察
    署檢察官偵查後聲請簡易判決處刑。
    理  由
壹、程序方面
一、按被告於第二審經合法傳喚，無正當之理由不到庭者，得不
    待其陳述，逕行判決，刑事訴訟法第371 條定有明文。次按
    對於簡易判決處刑不服而上訴者，得準用上開規定，此觀諸
    刑事訴訟法第455 條之1 第3 項之規定自明。是本件被告甲
    ○○經本院合法傳喚後，無正當理由未到庭，本院爰不待其
    陳述，而為一造辯論判決，合先敘明。
二、次按除顯有不可信之情況外，公務員職務上製作之紀錄文書
    、證明文書得為證據，刑事訴訟法第159 條之4 第1 款已有
    明定。本件卷附高雄縣政府警察局交通警察隊道路交通事故
    當事人酒精測定紀錄表、刑法第185 條之3 案件測試觀察紀
    錄報告書、道路交通事故現場圖、交通事故調查報告表均係
    高雄縣政府警察局交通警察隊員警於其職務上所製作之文書
    ，復無證據足證上開資料有何顯不可信之情況存在，依前揭
    規定，均得為證據。
三、本件卷附高雄國軍總醫院診斷證明書3 份（見警卷第3 頁、
    本院卷第23頁、第24頁）係被告以外之人於審判外之書面陳
    述，當事人於本院調查證據時，知有上開情事，而未於言詞
    辯論終結前聲明異議，依刑事訴訟法第159 條之5 第2 項規
    定，視為當事人於審判程序同意作為證據，法院復審酌上開
    書面陳述係醫護人員，本於其所受之醫療專業訓練，依其對
    被告所為身體及精神狀態檢查所得之結果而為陳述，認為適
    當，得為證據。
貳、實體方面
一、訊據上訴人即被告甲○○對其於前揭時、地因酒後不能安全
    駕駛而駕駛之事實供認不諱，並有國軍高雄總醫院95年1 月
    5 日診斷證明書1 紙、高雄縣政府警察局交通警察隊道路交
    通事故當事人酒精測定紀錄表1 件、刑法第185 條之3 案件
    測試觀察紀錄報告書1 件、道路交通事故現場圖1 件、交通
    事故調查報告表1 份、現場相片8 幀在卷足憑（見警卷第3
    頁、第4 頁、第6 頁、第7 頁、第8 頁、第10頁），被告之
    自白核與前開證據相符，應屬可採。
二、按刑法第185 條之3 規定所謂「不能安全駕駛」，乃抽象危
    險犯，並不以發生具體危險為必要，對於呼氣酒精濃度已達
    每公升0.55毫克（0.55MG\ L）以 上，肇事率為一般正常人
    之10倍，認為已達不能安全駕車之標準，此業經法務部88年
    5 月18日以法88檢字第001669號函告週知，應為絕對不能安
    全駕駛動力交通工具。又按當人飲酒後，若以呼氣酒精濃度
    測試器測得之呼氣濃度達到每公升0.5 毫克時，反應較慢，
    感覺減低，將影響駕駛；達到每公升0.75毫克時，思考與個
    性行為均會改變；達到每公升1.0 毫克時，步態不穩，噁心
    嘔吐，精神混惑不清晰；達到每公升1.5 毫克時，說話不清
    楚，感覺喪失，視力模糊；達到每公升2.0 毫克時，體溫與
    血糖均降低，肌肉控制差，甚至會導致癲癇發作；達到每公
    升3.5 毫克時，則已經神智不清，反射減低，甚至呼吸抑制
    ，業據行政院國軍退除役官兵輔導委員會臺北榮民總醫院以
    民國88年8 月5 日（88）北總內字第26868 號函示明確。經
    查，本件被告酒後騎乘機車，其於為警查獲、詢問過程中，
    呈現困滯木僵的狀態，且因操控力不佳而自行跌倒在地，其
    經警送醫並抽血檢驗其酒精濃度為246.79MG/DL ，相當於呼
    氣酒精濃度每公升0.23亮克，此有前揭刑法第185 之3 案件
    測試觀察紀錄表報告書、高雄縣政府警察局交通警察隊道路
    交通事故當事人酒精測定紀錄表各1 件足佐（見警卷第4 頁
    、第6 頁），足認被告確因飲酒已達不能安全駕駛動力交通
    工具之程度無疑。本件事證明確，被告犯行堪予認定。
三、核被告所為，係犯刑法第185 條之3 之服用酒類不能安全駕
    駛動力交通工具而駕駛罪。
  (一)按行為後法律有變更者，適用行為時之法律。但行為後之法
    律有利於行為人者，適用最有利於行為人之法律，刑法第2
    條第1 項定有明文。
  1.就主刑刑度變更部分：
    本件被告所犯刑法第185 條之3 之罪（於88年4 月21日公布
    增訂）之主刑為1 年以下有期徒刑、拘役或銀元三萬元以下
    罰金，被告犯罪時（即95年1 月4 日）之刑法就罰金刑之規
    定，依修正前刑法第33條第5 款規定，罰金刑應處銀元一元
    以上，並應依修正前罰金罰鍰提高標準條例第1 條規定，就
    其原定數額得提高為2 倍至10倍，但法律已依一定比率規定
    罰金或罰鍰之數額或倍數者，依其規定。惟94年1 月7 日修
    正、94年2 月2 日公布、95年7 月1 日施行之刑法第33條第
    5 款則規定：「罰金：新臺幣一千元以上，以百元計算之」
    ，而95年6 月14日修正公布之刑法施行法第1-1 條第2 項規
    定：「94年1 月7 日刑法修正時，刑法分則編未修正之條文
    定有罰金者，自94年1 月7 日刑法修正施行後，就其所定數
    額提高為30倍，但72年6 月26日至94年1 月7 日新增或修正
    之條文，就其所定數額提高為3 倍」，比較修正前後之罰金
    刑輕重，該罰金刑之最低刑度於修法後已有加重，故以95年
    7 月1 日修正公布施行前之規定較有利於被告，應依刑法第
    2 條第1 項前段規定，適用行為時之法律，亦即適用修正前
    之刑法第185 條之3 規定科刑。
  2.就易科罰金折算標準變更部分：
    被告行為時之刑法第41條第1 項前段規定：「犯最重本刑為
    5 年以下有期徒刑以下之刑之罪，而受6 個月以下有期徒刑
    或拘役之宣告，因身體、教育、職業、家庭之關係或其他正
    當事由，執行顯有困難者，得以（銀元）一元以上三元以下
    折算一日，易科罰金。」，又受刑人行為時之易科罰金折算
    標準，依修正前罰金罰鍰提高標準條例第2 條前段規定（現
    已刪除），就其原定數額提高為100 倍折算1 日，則本件受
    刑人行為時之易科罰金折算標準，應以銀元三百元折算1 日
    ，經折算為新臺幣後，應以新臺幣九百元折算為1 日。惟94
    年1 月7 日修正、94年2 月2 日公布、95年7 月1 日施行之
    刑法第41條第1 項前段則規定：「犯最重本刑為5 年以下有
    期徒刑以下之刑之罪，而受6 個月以下有期徒刑或拘役之宣
    告者，得以新臺幣一千元、二千元或三千元折算一日，易科
    罰金。」比較修正前後之易科罰金折算標準，以95年7 月1
    日修正公布施行前之規定，較有利於被告，則應依刑法第2
    條第1 項前段，適用修正前刑法第41條第1 項前段規定，定
    其易科罰金之折算標準。
  (二)刑法修正後之規定係以適用行為時法為原則，因此原判決雖
    未及比較適用，然上訴本院後，經比較新舊法，行為後之法
    律並非較有利於行為人，仍應適用行為時法，則原判決適用
    行為時法即無不當，自不構成撤銷之事由。原審因而適用刑
    事訴訟法第449 條第1 項前段、第454 條第2 項、修正前刑
    法第185 條之3 、修正前刑法第41條第1 項前段及修正前罰
    金罰鍰提高標準條例第2 條之規定，並審酌被告於飲酒後血
    液酒精濃度高達246.79MG/DL （換算為呼氣酒精濃度為每公
    升1.23毫克）之情況下仍騎乘機車，漠視自己與公眾行之安
    全，惟念及被告並未致他人受有身體傷害或財產損失，且犯
    後坦承犯行等一切情狀，量處被告有期徒刑3 月，並諭知易
    科罰金之折算標準，經核其認事用法並無違誤，量刑亦稱妥
    適。被告提起上訴指摘原審量刑過重，為無理由，應予駁回
    。
四、又被告前未曾受有期徒刑以上刑之宣告之事實，有臺灣高等
    法院被告前案紀錄表附卷可按（見本院卷第6 頁），其因一
    時失慮，偶罹刑章，其酒後駕車之行為業經交通部公路總局
    處以行政罰鍰六萬元，並經繳納完畢，有卷附交通部公路總
    局收據1 紙足憑（見本院卷第22頁），且被告罹有情感性精
    神病，亦有國軍高雄總醫院95年1 月20日診斷證明書、中華
    民國身心障礙手冊影本各1 件在卷可稽（見本院卷第23頁、
    第25頁），如遽予執行刑罰，恐將對其家庭經濟造成過重之
    負擔，而被告經此偵審程序及科刑之教訓後，應知所警惕，
    諒無再犯之虞，本院綜核各情，認尚無逕對被告施以刑罰之
    必要，惟被告前曾因酒精依賴症自95年1 月10日起至95年1
    月20日止住院接受治療（見本院卷第23頁國軍高雄總醫院診
    斷證明書），故仍應賦予被告適當之社會處遇，是認本件對
    被告所受宣告之刑，以暫不執行為適當，爰併諭知緩刑2 年
    ，用啟自新，並依刑法第93條第1 項之規定，宣告於緩刑期
    內付保護管束，俾資矯正，以觀後效。至於本件緩刑之宣告
    ，依最高法院95年度第8 次刑事庭會議決議意旨，爰適用新
    法即刑法第74條第1 項第1 款規定，而保護管束係附屬於緩
    刑而宣告之非拘束人身自由之保安處分，應隨緩刑之宣告適
    用同一法律，附此敘明。
據上論斷，應依刑事訴訟法第455 條之1 第1 項、第3 項、第36
8 條，修正後刑法第74條第1款、第93條第1項，判決如主文。
本案經檢察官靳隆坤到庭執行職務。
中    華    民    國    95    年    8     月    22    日
                  交通法庭      審判長法  官  李政庭
                                      法  官  李育信
                                      法  官  賴文姍
上開正本證明與原本無異。
不得上訴。
中    華    民    國    95    年    8     月    22    日
                                      書記官  王高山
附錄本判決論罪法條：
刑法第185條之3
服用毒品、麻醉藥品、酒類或其他相類之物，不能安全駕駛動力
交通工具而駕駛者，處一年以下有期徒刑、拘役或三萬元以下罰
金。


司法院資訊處製作；財團法人民間司法改革基金會備份。
